【裁判字號】    97,抗國,1
【裁判日期】    970425
【裁判案由】    國家賠償
【裁判全文】
臺灣高等法院花蓮分院民事裁定           97年度抗國字第1號
抗  告  人    甲○○
相  對  人    花蓮縣警察局吉安分局
法定代理人    乙○○
抗告人因與相對人等間請求國家賠償事件，對於中華民國96年12
月31日臺灣花蓮地方法院96年國字第2號所為裁定提起抗告，本
院裁定如下：
    主  文
抗告駁回。
抗告費用由抗告人負擔。
    理  由
一、抗告意旨略以：抗告人曾向花蓮縣警察局吉安分局所轄之豐
    田派出所發函請求國家賠償，非對警員徐伸輝個人發函，此
    有新店五峰郵局回覆抗告人所發收件人為「豐田派出所」之
    信件，已於民國95年12月21日送達，並提出豐田派出所蓋章
    之掛號郵件簽收單為憑。又豐田派出所96年11月21日吉警偵
    字第0968003509號函覆以「那是徐伸輝的私人信，而徐伸輝
    經通知後未前來領取掛號信」，惟實際上該所並未通知徐伸
    輝領信，此經抗告人96年3月7日去電徐伸輝得證。可知豐田
    派出所所述與事實不符。是抗告人業已依國家賠償法施行細
    則第17條規定，以書面先為請求而符起訴之要件，原裁定以
    起訴不備其他要件裁定駁回抗告人之起訴，顯有不當，請求
    予以廢棄，另為適法之裁定云云。
二、按我國國家賠償法係採國家責任機關賠償之制度，亦即雖以
    國家為賠償之主體，但仍以各級行政機關為賠償義務人。又
    賠償義務機關固不以有權利能力者為限，惟仍須有獨立之編
    制及組織法之依據，且有決定國家意思並對外表示之權限，
    始足當之（最高法院80年度台上字第454號判決可資參照）
    。查抗告人雖主張已向相對人花蓮縣警察局吉安分局（下稱
    吉安分局）所轄之豐田派出所請求國家賠償，豐田派所出逾
    期未為協議等情，並提出其填具傳真查詢國內各類掛號郵件
    查單、96年3月7日分別與豐田派出所、徐伸輝警員之電話錄
    音光碟及譯文各一份等為證。然依抗告人提出之電話錄音光
    碟及譯文內容顯示，豐田派出所值勤警員與徐伸輝均否認收
    到抗告人所寄請求國家賠償之郵件，是僅從上開郵件回執聯
    及豐田派出所蓋章之掛號郵件簽收清單，尚無法證明抗告人
    所寄郵件內容，更無從證明豐田派出所等是否知悉該信件內
    容，不能據以認定抗告人已以書面向豐田派出所請求國家賠
    償。又本件縱依抗告人所述，業以豐田派出所為請求國家賠
    償之賠償義務機關發函通知，豐田派出所亦知悉抗告人請求
    內容，惟豐田派出所為吉安分局隸屬之單位，並無獨立之編
    制及組織法之依據，對外亦無為意思表示之權限，並非行政
    機關，依上揭最高法院判決意旨，自非國家賠償義務機關，
    是抗告人主張其業已踐行國家賠償法施行細則第17條所定提
    起國家賠償訴訟之前提要件，亦有誤會。
三、綜上所述，原裁定依民事訴訟法第249條第1項第6款規定，
    以其起訴不備其他要件為由駁回其訴，理由雖與本院略有不
    同，惟結論並無二致，本件抗告無理由，應予駁回。
據上論結，本件抗告為無理由，依民事訴訟法第492條第1項、第
95條、第78條，裁定如主文。
中    華    民    國    97    年    4     月    25    日
                          民事庭審判長法  官  謝志揚
                                      法  官  賴淳良
                                      法  官  劉雪惠
以上正本證明與原本無異。
如不服本裁定，應於收受送達後十日內向本院提出再抗告狀 (僅
以適用法規顯有錯誤，並經本院之許可者為限)，並繳納再抗告
費新台幣一千元；其未表明再抗告理由者，應於提出再抗告後十
日內向本院補提理由書狀 (均須按他造當事人之人數附繕本)。
抗告時應提出委任律師或具有律師資格之人之委任狀；委任有律
師資格者，另應附具律師及格證書及釋明委任人與受任人有民事
訴訟法第四百六十六條之一第一項但書或第二項所定關係之釋明
文書影本。
                                      書記官  李德霞
中    華    民    國    97    年    4     月    25    日


司法院資訊處製作；財團法人民間司法改革基金會備份。
